臺灣高等法院刑事判決
111年度上訴字第2443號
上  訴  人  
即  被  告  蘇佳盈

指定辯護人  本院公設辯護人陳德仁
上列上訴人因詐欺等案件，不服臺灣士林地方法院111年度金訴字第14號，中華民國111年5月10日第一審判決（起訴案號：臺灣士林地方檢察署110年度偵字第13505號；移送併辦案號：同署110年度偵字第17004、18927號），提起上訴，本院判決如下：
    主  文
原判決撤銷。
蘇佳盈犯如附表「主文」欄所示之罪，各處如附表「主文」欄所
示之刑。應執行有期徒刑壹年貳月。
    理  由
一、按刑事訴訟法第348條規定：「上訴得對於判決之一部為之
    。對於判決之一部上訴者，其有關係之部分，視為亦已上訴
    。但有關係之部分為無罪、免訴或不受理者，不在此限。上
    訴得明示僅就判決之刑、沒收或保安處分一部為之。」本案
    原審判決後，被告於本院審理中已坦承犯罪並聲明僅就原審
    判決量刑部分提起上訴，有本院審理筆錄在卷可稽(本院卷
    第78至79、85至86頁)，其餘原審判決認定事實與科刑所應
    適用之法律，因均未經上訴，業已確定，不在本院之審理範
    圍(刑事訴訟法第348條立法理由參照)。是本件上訴審理範
    圍，僅限原審判決關於被告所科之刑量刑部分，認定事實、
    應適用之法律及沒收部分，自無庸再贅為引述及判斷。
二、被告上訴意旨略以：我是因為求職而被利用，我已經坦承犯
    罪，僅就量刑部分上訴，請求考量我是因為要聲請貸款條件
    不好才被利用，又家裡還有2個小孩需要我扶養，經濟負擔
    很重才無能力賠償被害人，請求依刑法第59條減刑並給予緩
    刑機會等語。
三、撤銷改判及量刑之理由：
　㈠本件被告提起上訴後，對於原審判決所認定之犯罪事實，於
    本院審理中均已坦承不諱，已如上述，被告所犯各罪及定應
    執行刑之量刑因子已有變更，原審判決未及審酌，仍應撤銷
    改判。
　㈡按犯罪之情狀千變萬化，為賦予法官在遇有客觀上顯可憫恕
    之犯罪情狀，於即使科處法定刑最低刑度，仍嫌過重之狀況
    時，得酌量減輕其刑至較法定最低度為輕之刑度，以符合憲
    法罪刑相當原則，立法者乃於刑法第59條明定作為個案量刑
    調節機制，以濟立法之窮。而該條所稱「犯罪之情狀」，與
    同法第57條所規定科刑時應審酌之「一切情狀」，並非有截
    然不同之領域，故是否依刑法第59條規定酌減其刑，自應就
    同法第57條各款所列事項，以及其他一切與犯罪有關之情狀
    ，予以全盤考量，審酌其犯罪有無顯可憫恕之情狀，以為判
    斷。查本件被告係為辦理貸款因而被詐欺共犯利用而為不確
    定故意犯罪，有卷附被告與真實姓名、年籍不詳，自稱「貸
    款達人黃建國」之LINE通訊紀錄在卷可稽(偵卷第165至180
    頁)，顯見被告係社會弱勢階層，係遭利用而為不確定故意
    犯罪，此與一般直接故意犯罪之犯意可責性迥然不同、犯罪
    情節亦屬有別。再被告係因無法尋求正常金融機構管道借貸
    ，始而轉向民間借貸，因而遭利用為不確定故意犯罪，其犯
    罪之情狀衡情顯可憫恕，爰就其所犯如附表所示各罪，均依
    刑法第59條之規定予以減輕其刑。
　㈢爰以被告之行為人責任為基礎，審酌被告係因為經濟弱勢要
    辦理貸款，始遭利用而為不確定故意犯罪之動機、目的及提
    供金融帳戶予他人使用，助長詐財歪風，並增加犯罪查緝困
    難，危害財產安全及社會金融秩序之犯罪手段，造成如附表
    所示被害人之財產法益受損。再兼衡被告於本院審理中已坦
    承犯罪，僅因家中經濟能力不佳，始無法與告訴人李冠億、
    吳錦華、連友智達成和解或賠償損害；復考量被告並無從中
    實際獲取利益，前又無犯罪紀錄素行堪稱良好、自述大學畢
    業之智識程度、已婚、有2名未成年子女需要扶養、現與配
    偶及子女同住之經濟狀況等一切情狀，就被告所犯各罪，分
    別量處如附表「主文」欄所示之刑。
　㈣再審酌被告本案所為均係三人以上共同犯詐欺取財罪之同質
    性犯罪，被害人數共3人，併斟酌其於同日內多次提領，犯
    罪手法同一，如以實質累加之方式定應執行刑，則處罰之刑
    度顯將超過其行為之不法內涵，而違反罪責原則，爰考量法
    律之外部性及內部性界限、刑罰經濟及恤刑之目的、刑罰邊
    際效應隨刑期而遞減及行為人所生痛苦隨刑期而遞增、行為
    人復歸社會之可能性、各罪間之關係、時空之密接程度等情
    狀，定應執行有期徒刑如主文第二項所示。至被告所犯之罪
    ，因非屬刑法第41條第1 項所定得易科罰金之罪，而不得易
    科罰金。惟因本院宣告刑為有期徒刑6 月，依同條第3 項規
    定，得以提供社會勞動6 小時折算徒刑1 日，易服社會勞動
    。至可否易服社會勞動，要屬執行事項，當俟本案確定後，
    另由執行檢察官依檢察機關辦理易服社會勞動作業要點之相
    關規定審酌之，非屬法院裁判之範圍，併予敘明。
　㈤被告雖請求為緩刑之宣告。然本件被告並未賠償被害人所受
    損害，雖係受二年以下有期徒刑之宣告，惟如在未徵得被害
    人諒解並賠償損害之情況下，遽予宣告緩刑，難謂合於社會
    公平正義原則，堪認並無以暫不執行為適當之理由，此部分
    之請求礙難准許。　　
據上論斷，應依刑事訴訟法第369條第1項前段、第364條、第299
條第1項前段，判決如主文。
本案經檢察官郭千瑄提起公訴，檢察官劉孟昕、劉建志移送併辦
，檢察官曾俊哲到庭執行職務。
中　　華　　民　　國　　111 　年　　9 　　月　　28　　日
                  刑事第十九庭  審判長法　官  曾淑華
                                      法　官  李殷君
                                      法　官  陳文貴
以上正本證明與原本無異。
如不服本判決，應於收受送達後20日內向本院提出上訴書狀，其
未敘述上訴之理由者並得於提起上訴後20日內向本院補提理由書
（均須按他造當事人之人數附繕本）「切勿逕送上級法院」。
                                      書記官  俞妙樺
中　　華　　民　　國　　111 　年　　9 　　月　　28　　日
附表：（民國/新臺幣）
編號 被害人 遭詐騙之時間及方式 匯款時間（以銀行交易明細表記載為準） 匯款金額 匯入帳戶       相   關   證   據    主    文 備   註 1 李冠億（已提告訴） 於110年5月3日10時47分許，詐欺集團某成員撥打電話予李冠億，佯裝為其親人且急需借款，致李冠億陷於錯誤，而依指示臨櫃匯款至右列匯入帳戶。 110年5月3日10時55分許 36萬元 彰化銀行帳戶 ①金門縣警察局金城分局金城派出所受理詐騙帳戶通報警示簡便格式表（110偵13505卷第25頁）。 ②兆豐國際商業銀行110年5月3日國內匯款申請書（兼取款憑條）（110偵13505卷第27頁）。 ③內政部警政署反詐騙諮詢專線紀錄表、金門縣警察局金城分局金城派出所受（處）理案件證明單（110偵18927卷第33、57頁）。 蘇佳盈犯三人以上共同詐欺取財罪，處有期徒刑陸月。 與士林地檢署110偵18927移送併辦意旨書相同 2 吳錦華（已提告訴） 於110年4月29日9時52分許，詐欺集團某成員撥打電話予吳錦華，佯裝為其親人且欲以支票還款，惟支票面額為280萬元，吳錦華需先匯款148萬元等語，致吳錦華陷於錯誤，而依指示臨櫃匯款至右列匯入帳戶。 110年5月3日11時54分許 148萬元（未含手續費） 彰化銀行帳戶 ①雲林縣警察局西螺分局西螺派出所受理詐騙帳戶通報警示簡便格式表、金融機構聯防機制通報單（110偵13505卷第35至43頁）。 ②內政部警政署反詐騙諮詢專線紀錄表（110偵17004卷第23至24頁）。 ③吳錦華所提之通訊軟體對話紀錄擷圖（110偵17004卷第83至84頁）。 ④京城銀行110年5月3日匯款委託書（110偵17004卷第115頁）。　 蘇佳盈犯三人以上共同詐欺取財罪，處有期徒刑陸月。 與士林地檢署110偵17004移送併辦意旨書相同 3 連友智（已提告訴） 於110年5月3日10時30分許，詐欺集團某成員撥打電話予連友智，佯裝為其親人且急需用錢，致連友智陷於錯誤，而依指示臨櫃匯款至右列匯入帳戶。 110年5月3日12時48分許 36萬元 中華郵政帳戶 ①連友智所提之通訊軟體對話紀錄擷圖（110偵13505卷第53至55頁）。 ②郵政110年5月3日入戶匯款申請書照片擷圖（110偵13505卷第55頁）。 ③苗栗縣警察局竹南分局竹南派出所受理各類案件紀錄表、受（處）理案件證明單、內政部警政署反詐騙諮詢專線紀錄表、受理詐騙帳戶通報警示簡便格式表、金融機構聯防機制通報單（110偵18927卷第35至45頁）。 蘇佳盈犯三人以上共同詐欺取財罪，處有期徒刑陸月。 與士林地檢署110偵18927移送併辦意旨書相同